【裁判字號】    96,上訴,1327
【裁判日期】    970122
【裁判案由】    違反毒品危害防制條例
【裁判全文】
臺灣高等法院臺南分院刑事判決        96年度上訴字第1327號
上  訴  人
即  被  告  甲○○
                      號
上列上訴人因違反毒品危害防制條例案件，不服臺灣雲林地方法
院96年度訴字第365號中華民國96年11月7日第一審判決（起訴案
號：臺灣雲林地方法院檢察署96年度毒偵字第791號），提起上
訴，本院判決如下：
    主  文
上訴駁回。
    事  實
一、甲○○前因施用毒品案件，經台灣雲林地方法院以92年度毒
    聲字第339號裁定令入勒戒處所施以觀察、勒戒，嗣於民國
    （下同）92年10月23日因無繼續施用傾向，執行完畢釋放出
    監，由臺灣雲林地方法院檢察署檢察官於同日以92年度毒偵
    緝字第105號為不起訴處分確定。詎其猶不知悔悛，於5年內
    復基於施用第1級毒品海洛因之犯意，於96年3月5日18時15
    分許採尿時回溯前4天內之某時，在不詳處所，以不詳方式
    ，施用第1級毒品海洛因1次；另基於施用第2級毒品甲基安
    非他命（起訴書誤為安非他命）之犯意，於96年3月5日18時
    15分許採尿時回溯前5天內之某時，在不詳處所，以不詳方
    式，施用第2級毒品甲基安非他命1次。嗣因其另犯公共危險
    案件，經臺灣雲林地方法院判處拘役55日確定，於96年3月5
    日入臺灣雲林第二監獄執行時，經該監所人員於同日18時15
    分許進行新收人犯作業時採集其尿液送驗，檢出毒品嗎啡及
    甲基安非他命陽性反應，而查悉上情。
二、案經臺灣雲林第二監獄移送臺灣雲林地方法院檢察署檢察官
    偵查起訴。
    理  由
一、訊據被告甲○○固不否認其於96年3月5日入臺灣雲林第二監
    獄執行時，經該監所人員於同日18時15分許採集尿液送驗之
    結果，檢出嗎啡及甲基安非他命陽性反應之事實，惟矢口否
    認有何施用毒品之行為，並辯稱：係因自己曾發生車禍，胸
    部會痛，所以朋友提供不明藥水給其服用，不知那是毒品云
    云。然查：
（一）被告於96年3月5日18時15分許，經臺灣雲林第二監獄進行
      收容人尿液採集作業，其尿液檢體經檢驗結果，呈嗎啡及
      甲基安非他命陽性反應，此有臺灣雲林第二監獄收容人尿
      液採集作業確認書、同意書、檢體採收紀錄表、詮昕科技
      股份有限公司濫用藥物尿液檢驗報告等附卷可稽（96年度
      偵字第791號卷第4頁至第6頁）。而據詮昕科技股份有限
      公司濫用藥物尿液檢驗報告所載，被告尿液經以氣相層析
      質譜儀檢驗結果，其中安非他命檢出濃度為5720ng/ml（
      閾值濃度為500ng/ml）、甲基安非他命檢出濃度為20
      1458ng/ml（閾值濃度為500ng/ml）、嗎啡檢出濃度為13
      41ng/ml（閾值濃度為300ng/ml），其檢出濃度均超出閾
      值濃度甚多，故被告於96年3月5日18時15分許所採集之尿
      液中確實含有嗎啡及甲基安非他命成分，應可認定。
（二）被告雖提出中國醫藥大學北港附設醫院於95年12月5日所
      開立之診斷證明書，然該診斷證明書僅能證明被告前於95
      年12月2日曾因急診入院醫治。而被告於原審所提出之不
      明藥水，經送法務部調查局檢驗結果，並未發現法定毒品
      成分，且認為人體服用該藥水後所排出之尿液，不會檢出
      嗎啡或甲基安非他命等毒品陽性反應，此有該局96年7月
      26日調科壹字第09600329910號函（原審卷第20頁）在卷
      可認。是被告所稱，係因服用該不明藥水所以才有毒品陽
      性反應云云，顯無可採信。
（三）再查，人體尿液中排出毒品之最長時間，受施用劑量、施
      用方式、個人體質及其代謝情況等因素影響，因個案而異
      ，一般可檢出之最長時間為海洛因服用後2至4天，甲基安
      非他命1至5天，此有行政院衛生署管製藥品管理局91年10
      月3日管檢字第110436號函附卷可查（原審卷第44頁至第
      45頁），而嗎啡為海洛因之代謝物，故被告確實曾於96年
      3月5日18時15分許採尿時回溯前4天內之某時，施用第1級
      毒品海洛因1次；另於採尿時回溯前5天內之某時，施用第
      2級毒品甲基安非他命1次之事實，應可認定。
（四）被告前因施用毒品案件，經臺灣雲林地方法院以92年度毒
      聲字第339號裁定令入勒戒處所施以觀察、勒戒，嗣於民
      國92年10月23日因無繼續施用傾向，執行完畢釋放出監，
      由臺灣雲林地方法院檢察署檢察官於同日以92年度毒偵緝
      字第105號為不起訴處分確定，此有刑案資料查註紀錄表
      、全國施用毒品案件紀錄表、矯正簡表等在卷可憑，其於
      觀察、勒戒執行完畢釋放後，5年內再犯施用毒品之罪，
      事證明確，犯行應可認定。
二、查海洛因、甲基安非他命，分別屬毒品危害防制條例第2條
    第2項第1款、第2款所定之第一級、第二級毒品。是核被告
    甲○○所為施用海洛因部分，應係犯毒品危害防制條例第10
    條第1項之施用第一級毒品罪；施用甲基安非他命部分，應
    係犯同條第2項之施用第二級毒品罪。被告施用第一級、第
    二級毒品前後持有第一級、第二級毒品之低度行為，應為施
    用毒品之高度行為所吸收，均不另論罪。被告所犯施用第一
    級毒品罪與施用第二級毒品罪，犯意個別，罪名互異，應分
    論併罰。
三、被告行為後，中華民國96年罪犯減刑條例於96年7月4日公佈
    ，於96年7月16日施行，被告上開施用毒品之行為，均係在
    96年4月24日前，且合於減刑條件，應予減刑。
四、原審因予適用毒品危害防制條例第10條第1項、第2項，刑法
    第11條前段，第51條第5款，中華民國96年罪犯減刑條例第2
    條第1項第3款、第7條，並審酌被告前因施用毒品案件，經
    觀察、勒戒後，竟仍再行施用毒品，其犯罪本質上雖為戕害
    自我身心健康之行為，然亦造成社會風氣不佳，增添治安負
    擔，暨其犯罪後，仍飾詞狡辯，犯後態度著實欠佳等一切情
    狀，就施用第一級毒品部分，處有期徒刑二年，減為有期徒
    刑一年；施用第二級毒品部分，處有期徒刑一年，減為有期
    徒刑六月，並定應執行為有期徒刑一年六月，本院核其認事
    用法俱無不合，量刑亦稱妥適，被告上訴意旨否認犯罪，空
    言指摘原判決不當，為無理由，應予駁回。
據上論結，應依刑事訴訟法第368條，判決如主文。
本案經檢察官趙中岳到庭執行職務。
中    華    民    國    97    年    1     月    22    日
                  刑事第五庭    審判長法  官  楊明章
                                      法  官  顏基典
                                      法  官  楊子莊
以上正本證明與原本無異。
施用第一級毒品罪部分如不服本判決，應於收受本判決後十日內
向本院提出上訴書狀。其未敘述上訴理由者並得於提起上訴後十
日內向本院補提理由書狀（均須按他造當事人之人數附繕本）「
切勿逕送上級法院」。
施用第二級毒品罪部分，不得上訴。
                                      書記官  王全龍
中    華    民    國    97    年    1     月    22    日
附錄：本判決論罪科
毒品危害防制條例第10條
施用第一級毒品者，處6月以上5年以下有期徒刑。
施用第二級毒品者，處3年以下有期徒刑。


司法院資訊處製作；財團法人民間司法改革基金會備份。
